【裁判字號】    98,勞訴,68
【裁判日期】    981023
【裁判案由】    給付資遣費等
【裁判全文】
臺灣臺北地方法院民事判決              98年度勞訴字第68號
原      告  甲○○
訴訟代理人  周滄賢律師
複代理人    秦嘉逢律師
被      告  台灣亞旭科技股份有限公司
法定代理人  乙○○
訴訟代理人  丙○○
上列當事人間請求給付資遣費等事件，本院於民國98年9 月22日
言詞辯論終結，判決如下：
    主      文
原告之訴及假執行之聲請均駁回。
訴訟費用由原告負擔。
    事實及理由
一、原告主張：原告經被告法定代理人主動約見面試，告知急需
    優秀人選接替離職主管，原告經其一再催促保證，始於民國
    95年9 月4 日赴被告公司擔任部門經理，未料1 個多月後突
    被要求離職，且自始至終無法說明確切理由，被告於95年10
    月18日要求原告自大陸返臺，並將原告勞工保險退保，拒絕
    原告提供勞務，被告無合法之資遣理由，應屬非法解僱，原
    告自得請求確認兩造間僱傭關係存在，並依民法第487 條規
    定請求被告按月給付工資。被告指派原告前往大陸關係企業
    東莞廷冠反光材料有限公司（下稱廷冠公司）任職外貿部經
    理，嗣又指示原告於95年10月18日返臺，足見原告均在被告
    之指揮監督下提供勞務，惟被告尚未給付95年10月6 日至同
    年月18日共13日合計新臺幣（下同）26,000元之薪資，原告
    自得依法請求。爰依兩造間僱傭契約、勞動基準法第14條第
    1 項第5 款及同法第17條等規定提起本訴，並以先位聲明請
    求：(一)確認兩造間僱傭關係存在；(二)被告應自95年10月19日
    起至回復原告職務之日止，按月給付原告60,000元，及每期
    給付各自每月應給付日之翌日起至清償日止，按年息5%計算
    之利息；(三)被告應給付原告26 ,000 元，及自95年12月1 日
    起至清償日止，按年息5%計算之利息；(四)願供擔保請准宣告
    假執行。退步言之，若認被告於95年10月18日資遣原告有理
    由，原告在被告指揮監督下工作年資為45天，依勞工退休金
    條例第12條規定，得請求3,699 元之資遣費，原告自得請求
    被告給付資遣費及積欠薪資共29,699元。爰以備位聲明請求
    ：(一)被告應給付原告29,699元及自95年12月1 日起至清償日
    止，按年息5%計算之利息；(二)願供擔保請准宣告假執行。
二、被告則以：原告於95年9 月4 日到職，並簽署試用切結書，
    約定試用期為6 個月，如試用不合格，被告得通知原告自動
    解職。嗣因原告工作表現不如預期，無法勝任工作且被告業
    務性質亦有調整，被告遂依勞動基準法第11條第2 款規定及
    試用切結書約定予以終止勞動契約，並無不合法。原告於離
    職前所簽立之離職申請書記載離職日期為95年10月5 日，其
    中並載明「公司業務歸併非自願離職」，足見原告之勞動契
    約已於95年10月5 日終止。被告並已於95年10月11日發給原
    告95年9 月份薪資及資遣費，同年10月1 日至5 日薪資亦於
    95年11月10日匯入原告之華南銀行薪資轉帳帳戶，自無積欠
    原告薪資或資遣費等語，資為抗辯，並聲明請求駁回原告之
    訴。
三、兩造不爭執事項：
  (一)原告自95年9 月4 日起受僱於被告擔任業務經理負責國外貿
    易業務，兩造約定原告每月薪資為60,000元，原告曾簽立試
    用切結書。
  (二)原告曾於95年10月5 日填寫離職申請書，記載擬離職日期為
    95年10月5 日，擬離職原因為「公司業務歸併，非自願性離
    職」等語。
  (三)被告為原告投保勞工保險之生效日期為95年9 月26日，退保
    日期為95年10月18日。
  (四)被告已於95年10月11日給付原告2,548 元及95年9 月之薪資
    52,936元，並於95年11月10日給付原告95年10月1 日至5 日
    之薪資9,589元。
四、兩造爭點及本院判斷：
  (一)被告究於何時解僱原告？其解僱原告是否合法有據？有無給
    付資遣費？如被告解僱原告合法有據，原告請求被告給付資
    遣費3,699 元有無依據？
  1.被告辯稱其係以業務縮編為由，依勞動基準法第11條第2 款
    規定，自95年10月5 日起終止原告之勞動契約。原告則主張
    被告於95年10月9 日派遣原告至大陸關係企業廷冠公司任職
    ，嗣要求原告於95年10月18日返臺，原告遵期返臺至被告公
    司上班，卻遭退保拒絕等語。
  2.經查，依被告所提出為原告所填具之離職申請書（見勞訴卷
    第46頁）所載，原告擬離職及實際離職之日期均為95年10月
    5 日；被告另提出其制作之原告離職證明書、資遣員工通報
    名冊（見勞訴卷第23、24頁），所載原告離職、資遣日期，
    亦同為95年10月5 日。原告雖提出廷冠公司分機表及被告公
    司員工名片，藉以證明大陸廷冠公司係被告之關係企業，且
    原告係經被告派遣前往廷冠公司任職至95年10月18日等情。
    惟上開名片雖於背面加印廷冠公司聯絡地址，然並無揭示或
    表彰該公司與被告為關係企業之意旨；上開分機表亦同，自
    均不能證明原告此部分主張之待證事實為真正。至於被告迄
    95年10月18日始將原告勞保退保一節，固為被告所是認，惟
    被告辯稱係因作業疏失所致，而勞工保險之投保與退保，與
    勞動契約存否非必一致，不能僅因被告遲至95 年10 月18日
    始將原告勞保退出，即無視上開事證而認原告勞動契約存續
    至相同之日期。原告既未證明95年10月5 日之後至大陸廷冠
    公司任職，係經被告所派遣，自堪認原告之勞動契約已於95
    年10月5 日終止。
  3.被告辯稱因被告之台北業務部需要歸併觀音工廠，台北已無
    業務部門，且原告任職期間毫無業績表現，故依勞動基準法
    第11條第2 款規定終止原告之勞動契約，業據提出原告不爭
    執真正之95年度營利事業所得稅結算申報書為證。觀諸該申
    報書所載，被告95年度全年課稅所得額為-12,764,965 元，
    足見當年度被告確為虧損。則其縮編部門以為因應，非無必
    要性，尚與企業經營之常情無違。且原告離職時所填離職申
    請書，所載離職原因亦為「公司業務歸併，非自願性離職」
    。而原告明知被告係以業務縮編之事由終止勞動契約，此事
    項若非屬實，何以原告經被告終止勞動契約後2 年期間內均
    未向被告異議或請求被告受領勞務，直至逾2 年後之97年10
    月8 日始提起本訴而為相反之主張？足見被告主張其因業務
    緊縮而終止原告勞動契約等情，應堪信實。原告空言否認，
    尚無可取。
  4.按事業業務緊縮時，雇主得預告勞工終止勞動契約，為勞動
    基準法第11條第2 款所明定。被告既有業務緊縮之事實，其
    依本條項規定終止原告之勞動契約，即無不法。
  5.原告雖主張被告應依原告任職期間即95年9 月4 日至同年10
    月18日共45日，核給原告資遣費，被告尚未給付95年10月6
    日至同年10月18日之資遣費，應再補給原告3,699 元等情。
    惟原告之勞動契約僅存續至95年10月5 日，已如前述，則原
    告請求被告加給95年10月6 日至同月18日之資遣費3,699 元
    ，自屬無據。
  (二)被告是否有積欠原告自95年10月6 日起至95年10月18日止之
    薪資未付之情事？
  1.原告雖主張被告尚積欠原告95年10月6 日至同年10月18日之
    薪資共13日合計26,000元之薪資等情。
  2.惟原告之勞動契約僅存續至95年10月5 日，業如前述，則被
    告自無積欠原告95年10月6 日至同年10月18日之薪資可言。
    原告此部分主張亦屬無據。
  (三)被告是否有受領勞務遲延？原告請求被告按月給付薪資是否
    有理由？
  1.原告雖主張被告終止原告勞動契約不合法，兩造僱傭關係繼
    續存在，被告受領勞務遲延即應依民法第487 條規定按月給
    付原告薪資等語。
  2.惟被告依勞動基準法第11條第2 款規定，自95年10月5 日起
    終止原告之勞動契約，並無不法，業如前述，則原告之勞動
    契約僅存續至95年10月5 日，此後被告自無受領勞務遲延問
    題，原告請求被告繼續按月給付原告薪資云云，亦非有據。
五、綜上所述，原告前詞主張均無可取。從而，原告求為如其先
    位及備位聲明之判決，均無理由，應予駁回。原告既受敗訴
    之判決，其假執行之聲請亦失所附麗，應併予駁回。
六、依民事訴訟法第78條判決如主文。
中    華    民    國    98    年    10    月    23    日
                        勞工法庭  法  官  黃明發
以上正本係照原本作成
如對本判決上訴，須於判決送達後20日內向本院提出上訴狀
中    華    民    國    98    年    10    月    23    日
                                  書記官  陳怡如


司法院資訊處製作；財團法人民間司法改革基金會備份。
